臺灣高雄地方法院刑事判決　　　　　　　　　　　　　九十一年度重訴字第二八號
　　公　訴　人　臺灣高雄地方法院檢察署檢察官
　　被　　　告　戊○○
　　指定辯護人　甲○公設辯護人　庚○○
右列被告因殺人案件，經檢察官提起公訴（九十一年度偵字第五二九六號），甲○判
決如左：
    主  文
戊○○殺人，累犯，處有期徒刑拾伍年，褫奪公權拾年。
    事  實
一、戊○○曾於民國八十七年間因妨害公務等案件，經臺灣臺東地方法院判處有期徒
    刑五月確定，並於八十七年五月五日易科罰金執行完畢，詎仍不知悔改，其與張
    宗寶平日感情即不相和睦，於九十一年三月十日下午二時許，戊○○與張宗寶、
    陳婷婷、丁○○及乙○○等人，在高雄縣岡山鎮某ＫＴＶ餐廳內飲用啤酒及米酒
    後，於同日晚間十時許，一起返回其等位於高雄縣岡山鎮○○路九十一巷八號之
    住處，因不滿張宗寶以三字經「幹你娘」等語出言辱罵，而與張宗寶發生口角爭
    執，嗣於同日晚間十時三十分許，戊○○於飲酒後，其受酒精影響已達精神耗弱
    之狀態下，見張宗寶在客廳門口與丁○○閒聊時，即走向張宗寶並拿起周丙○○
    所有不知何人置放在客廳鞋櫃上之水果刀一支（全長二十二．二公分、刀刃長十
    一．八至十二公分、刀柄長十．五公分、寬一．七公分、單刃），其明知所持有
    之水果刀甚為尖銳，及胸部有眾多重要臟器為人體要害之處，如持該水果刀刺殺
    人體胸部，可造成大量出血致人於死，仍基於殺人之犯意，於靠近張宗寶時並呼
    喊「阿寶」一聲，迨張宗寶轉過身後，即以左手將張宗寶身體拉往前，右手並持
    上開水果刀朝張宗寶之胸部猛刺一刀，致張宗寶因此受有右胸部刀刺傷一處（深
    度十二公分，傷口打開為三．二×一．二公分大小，閉合為四公分長，刺破右側
    肋膜、心包膜、心膜至主動脈）等傷害並倒臥地上，丁○○見狀即與其妻乙○○
    共同將張宗寶送至高雄縣岡山鎮○○路劉光雄醫院急救，延至翌日（即十一日）
    凌晨一時三十分許仍因右胸刀刺傷造成出血性休克而不治死亡，戊○○行兇後即
    返回該住處三樓房間內睡覺，嗣經警據報後趕抵現場處理，而在該住處三樓房間
    內當場逮捕正在熟睡之戊○○，並扣得上開水果刀一支，再於同年月十一日凌晨
    零時四十一分許，在高雄縣警察局岡山分局壽天派出所內，對戊○○施以吐氣所
    含酒精濃度檢測，而測得其吐氣所含酒精濃度高達每公升一˙三九毫克。
二、案經高雄縣警察局岡山分局移送臺灣高雄地方法院檢察署檢察官偵查起訴。
    理  由
一、訊據被告戊○○固坦承有於右揭時、地與被害人張宗寶及證人陳婷婷、丁○○及
    乙○○等人飲用米酒及啤酒後返回住處，因被害人張宗寶以三字經「幹你娘」等
    語出言辱罵而發生口角爭執，隨後見被害人張宗寶在客廳門口與證人丁○○閒聊
    時，即走向被害人張宗寶並拿起置放在客廳鞋櫃上之水果刀一支，於靠近被害人
    張宗寶時並呼喊「阿寶」一聲，迨被害人張宗寶轉過身後，即右手持上開水果刀
    刺死被害人張宗寶之事實，惟矢口否認有何殺人之犯行，辯稱：伊是要拿水果刀
    嚇被害人張宗寶，是被害人轉身過來後身體往前移，正好刺到伊所持之水果刀，
    是不小心刺到被害人的，並沒有殺人之犯意云云；甲○公設辯護人則以：被告戊○○於案發當時時因飲酒過多，精神狀態應已達心神喪失之程度等語置辯。然查
    ：
  (一)被告戊○○確有於前揭時、地因被害人張宗寶以三字經「幹你娘」等語出言辱罵
    被告而彼此發生口角爭執，隨後見被害人張宗寶在客廳門口與證人丁○○閒聊時
    ，即走向被害人張宗寶並拿起置放在客廳鞋櫃上之水果刀一支，於靠近被害人張
    宗寶時並呼喊「阿寶」一聲，迨被害人張宗寶轉過身後，即右手持上開水果刀刺
    死被害人張宗寶等情，迭據被告戊○○於警訊、偵查中及甲○調查、審理時坦承
    不諱，而被害人張宗寶於前揭時、地因右胸部刀刺傷，經送往高雄縣岡山鎮○○
    路劉光雄醫院急救無效，延至九十一年三月十一日凌晨一時三十分許，因右胸刀
    刺傷造成出血性休克而不治死亡之事實，業經臺灣高雄地方法院檢察署檢察官督
    同法醫師相驗屬實，製有相驗屍體證明書、鑑定驗斷書、勘驗筆錄各一份及高雄
    縣警察局岡山分局司法警察處理變死案件初步調查報告表一份在卷可憑（見相驗
    卷第三頁及第三十五項至第五十頁），又被害人之遺體經臺灣高雄地方法院檢察
    署法醫解剖鑑定後，亦認被害人張宗寶主要致命創傷為右胸刀刺傷，距離頭頂四
    十公分，距離前中線往右二公分，深度十二公分，傷口打開為三．二×一．二公
    分大小，閉合為四公分長，刺破右側肋膜、心包膜、心膜至主動脈，造成心包膜
    血液填塞（九十西西）、右血胸（一七三○西西）、左血胸（一二○西西），因
    右胸刀刺傷，造成出血性休克死亡，死亡方式為他殺，有臺灣高雄地方法院檢察
    署解剖記錄報告一份在卷足憑（見相驗卷第五十三頁以下），並有扣案之水果刀
    一支可資佐證，顯見被害人傷勢嚴重，於受傷後極短時間內死亡，益證被害人張
    宗寶之死亡與被告前開刺殺之行為間，具有相當因果關係，是被告確有持扣案之
    水果刀一支刺死被害人張宗寶之行為，灼然甚明。
  (二)另證人即案發現場目擊者丁○○於偵查中證稱：當天外出喝酒唱歌後回家約晚上
    十點多，後來伊準備要回家，所以與被害人張宗寶在門口聊天，這時被告戊○○
    從客廳走至門口，被告就叫一聲「阿寶」，被害人就轉身過去，並沒有往前衝，
    就見到被告手往上提往前推，沒有看見被告持刀子，但有見剌的動作，刺中被害
    人胸部，不是不小心刺到的，刺入深度伊不清楚，被害人當場倒地，倒地同時有
    聽到金屬撞擊牆壁之聲音，見刀子掉落在牆壁，伊趕快叫乙○○進來送被害人去
    醫院等語（見相驗卷第二十五頁以下及偵查卷第二十一頁背面），復於甲○審理
    時到庭經交互詰問證述：被告是從廚房走出來，只叫了一聲「阿寶」，被害人轉
    身過去，沒幾秒鐘被害人就先往前傾，之後再往後倒，被害人的前面就是被告，
    背面倒下去是地板，在尚未走到被害人之前，被告手有往上提，但伊沒有看到被
    告手上有拿東西，當時伊看到的是被害人的背面，所以沒有看到被告手上有沒有
    拿東西，但被告的手有往上提的動作，高度約在胸口附近，但是沒有看到往前推
    的動作，被害人倒下時，有聽到被告左側前方的牆壁有金屬碰撞的聲音，被害人
    倒下去時就看到胸口已經冒出血來，沒有看到刀子插在上面等語（見甲○九十一
    年十一月二十一日審判筆錄），而綜合案發現場目擊證人丁○○上開所述案發時
    被告手有往上提，被害人轉身過後，沒幾秒鐘就先往前傾，之後再往後倒等情，
    並參以被告於偵查中供稱案發當時伊所持水果刀之高度經檢察官當庭量測結果為
    一百十七公分（見相驗卷第二十三頁），被害人之身高經解剖量測結果為一百六
    十二公分（見相驗卷第五十六頁）及被告手握水果刀之方式、被害人傷口所呈現
    為上圓下尖，深度達十二公分之狀態等情研判，堪認被告於靠近被害人時並呼喊
    「阿寶」一聲，迨被害人轉過身後，即以左手將被害人身體拉往前，右手再持上
    開水果刀朝被害人之胸部猛刺一刀，而使刀刃全部沒入被害人胸部，致其因此受
    有嚴重之右胸部刀刺傷一處無訛，否則倘依被告所述，其當時手持刀高度為一百
    十七公分，而被害人之身高為一百六十二公分，則依二者之身高、持刀等位置觀
    之，豈有會刺到被害人右胸部及造成整支水果刀刀刃沒入胸部之可能？是被告前
    開所辯係被害人轉身過來後身體往前移，正好刺到伊所持之水果刀云云，顯與客
    觀事實不相符合，委不足採。
  (三)按殺人與傷害罪之區別，應以有無殺意以為斷，被害人所受傷害程度固不能據為
    認定有無殺意之唯一標準，但加害人之下手情形如何，於審究犯意方面，仍不失
    為重要參考資料，此有最高法院二十年非字第一０四號判例可資參照。而胸部有
    眾多重要臟器，為人體之要害，如以尖銳之水果刀朝人之胸部刺殺，足以使人之
    胸腔內重要臟器受創而死亡，此為一般人所共知，以被告為智識成熟之正常成年
    人，自難諉為不知，而被告持以刺殺被害人之水果前端尖銳，經法醫師堪驗結果
    ，全長二十二．二公分、刀刃長十一．八至十二公分、刀柄長十．五公分、寬一
    ．七公分、單刃，有載明上情之前開解剖記錄報告一份及照片一張在卷足憑（見
    前開相驗卷第五十九頁及第六十七頁），其對人體之穿刺殺傷力甚大，以之刺人
    之身體，極易深入人體而使人受有巨創，而被告竟仍以水果刀猛刺被害人之胸部
    ，傷口深度十二公分，刺破右側肋膜、心包膜、心膜至主動脈，已如前述，另參
    以該水果刀刀刃部分僅長十一．八至十二公分，被害人傷口深度卻長達十二公分
    ，足徵被告當時下手之重，用力至猛，殺意至堅，再依被告所述被害人以三字經
    「幹你娘」等語出言辱罵，而與被害人發生口角爭執，則被害人於案發當日晚間
    之舉動，亦足使被告心生忿恨並萌殺意，是被告具有殺人之故意甚明，被告上開
    所辯是不小心刺到被害人的，並沒有殺人之犯意云云，亦不足採。
  (四)按刑法上之心神喪失與精神耗弱，應依行為時精神障礙程度之強弱而定，如行為
    時之精神，對於外界事務全然缺乏知覺理會及判斷作用，而無自由決定意思之能
    力者，為心神喪失，如此項能力並非完全喪失，僅較普通人之平均程度顯然減退
    者，則為精神耗弱，最高法院著有二十六年渝上字第二三七號判例可資參照。本
    件經送請高雄醫學大學附設中和紀念醫院對被告實施精神鑑定結果，認被告工作
    不固定，長年飲酒，其身體已對酒精產生耐受性，並於酒後易與人起衝突，影響
    工作，且無法停止使用酒精，被告之飲酒模式已符合酒精依賴之診斷，根據病房
    觀察，被告於呼氣酒精濃度每公升零點七毫克時，呈現噁心、嗜睡及步伐不穩情
    形，於呼氣酒精濃度每公升一點零六毫克時，被告情緒控制、注意力及判斷力明
    顯受損，並有哭泣行為，於呼氣酒精濃度每公升一點三六毫克時，被告則呈現意
    識不清無法配合之狀態，故回溯行為當時，合併被告之描述及病房之觀察，被告
    於行為當時其精神狀態至少已達精神耗弱之程度，有該院九十一年十月十五日（
    九一）高醫附秘字第二八○六號函附精神鑑定報告書一份在卷可憑，堪認被告於
    行為時對於外界事務知覺理會及判斷作用，顯較普通人之平均程度減退，應已達
    精神耗弱之程度，惟其對於外界事務顯非全然缺乏知覺理會及判斷作用，而無任
    何自由決定意思之能力，其並未達心神喪失之程度甚明，是甲○公設辯護人前開
    所辯被告精神狀態應已達心神喪失之程度等語，尚有未洽。
  (五)綜上所述，被告前開所辯，均顯屬卸責之詞，不足採信。本件事證明確，被告前
    揭殺人之犯行堪予認定。
三、核被告戊○○之所為，係犯刑法第二百七十一條第一項之殺人罪。被告曾於八十
    七年間因妨害公務等案件，經臺灣臺東地方法院判處有期徒刑五月確定，並於八
    十七年五月五日易科罰金執行完畢，有臺灣高雄地方法院檢察署刑案資料查註紀
    錄表及臺灣高等法院被告全國前案紀錄表各一份在卷可查，其於有期徒刑執行完
    畢後，五年內再犯有期徒刑以上之本罪，為累犯，法定刑死刑、無期徒刑部分依
    規定不得加重，而法定刑有期徒刑部分則應加重其刑。又被告於案發時係處於精
    神耗弱狀態，已如前述，爰依刑法第十九條第二項之規定減輕其刑，並依刑法第
    七十一條第一項之規定先加後減。爰審酌被告因細故一時衝動，即萌殺人犯意，
    持水果刀往被害人身體要害部位猛刺，手段凶殘，造成被害人死亡，完全不顧他
    人之生命價值，造成死者家庭破碎，並嚴重危害社會之安全，惡性重大，且尚未
    與被害人家屬達成和解，賠償被害人家屬所受之損害，及其犯後坦承部分犯行等
    一切情狀，量處如主文所示之刑，以資懲儆。又依被告所犯前開殺人罪之性質，
    甲○認有褫奪公權之必要，爰依刑法第三十七條第二項之規定，宣告褫奪公權十
    年。至扣案之水果刀一支，雖係供被告殺人犯罪之用，惟係證人周丙○○所有，
    業據證人周丙○○於甲○審理時到庭證述在卷可按，且非違禁物，爰不另為沒收
    之諭知，附此說明。
據上論斷，應依刑事訴訟法第二百九十九條第一項前段，刑法第二百七十一條第一項
、第四十七條、第十九條第二項、第三十七條第二項，判決如主文。
本案經檢察官己○○到庭執行職務
中      華      民      國    九十一    年     十二     月      五      日
                                    臺灣高雄地方法院刑事第一庭
                                        審判長法  官    林水城
                                              法  官    黃悅璇
                                              法  官    陳玉聰
右正本證明與原本無異。
如不服本判決，應於判決送達後十日內，向甲○提出上訴狀。
                                              書記官    鄭淑臻
中    華    民    國      九十一      年     十二     月        五      日
附錄本判決論罪科刑法條全文：
刑法第二百七十一條第一項
殺人者，處死刑、無期徒刑或十年以上有期徒刑。
